最高法院刑事判決　　　　　　　九十四年度台上字第八九七號
　　上　訴　人　甲○○
　　　　　　　　　　　　巷24.
　　　　　　　　　　　　（另案在台灣雲林監獄執行中）
　　選任辯護人　張淑琪律師
上列上訴人因違反毒品危害防制條例案件，不服台灣高等法院台
中分院中華民國九十三年十二月十五日第二審判決（九十三年度
上訴字第一五七三號，起訴案號：台灣彰化地方法院檢察署九十
二年度偵字第五九０六號），提起上訴，本院判決如下：
    主  文
原判決撤銷，發回台灣高等法院台中分院。
    理  由
本件原判決認定上訴人甲○○意圖營利，於民國八十七年三月三
日某時，在彰化縣花壇鄉夏威夷汽車旅館，向綽號「阿猴」之成
年男子，以新台幣（下同）二十九萬元之代價販入第一級毒品海
洛因二台兩，將之藏放於其鹿港鎮○○路○段三六０巷二十四號
住處，以供日後販賣予不特定之吸毒者，並從中牟利。惟於同年
月五日十五時許，即為警在上址查獲，並扣得海洛因六包、夾鍊
袋四大包、電子秤一台、葡萄糖四十六小包、一大包等物等情。
因而撤銷第一審判決，改判論處上訴人販賣第一級毒品（累犯）
罪刑，固非無見。
惟查：(一)、原審及第一審判決均係適用修正前肅清煙毒條例第五
條第一項論處上訴人罪刑，而依該條例之規定，並未將毒品分級
，其第五條第一項係規定：販賣、運輸、製造毒品、鴉片或麻煙
者，處死刑或無期徒刑。則第一審判決主文諭知上訴人販賣毒品
之罪名，並無錯誤。原判決竟以第一審判決於主文第一項僅載明
販賣毒品，用語顯有違誤為由，將第一審判決撤銷改判，難認有
據，自屬可議。(二)、原判決認定上訴人於八十七年三月三日向「
阿猴」販入之海洛因二台兩，目的即在轉售，並未說明其具體之
證據，而僅以上訴人所辯與常理不合，及如僅係自用，何需將毒
品分成多種包裝等臆測之詞，推論其確有意圖營利販賣毒品，而
買入上開毒品之事實，尚有理由不備之違誤。(三)、原判決引用法
務部八十三年八月三日發技(一)字第一三一０號函釋，以為上訴
人所辯與常理不合之論據，然卷內並無該函之資料，且原審於審
判期日雖詢問上訴人「對於法務部於八十三年八月三日發技(一)
字第一三一０號函有何意見？」，但未依法向上訴人宣讀該函之
內容或告以要旨（見原審卷第七十九頁），則所踐行之訴訟程序
，亦非適法。(四)、扣案之電子秤，於警查獲時已經損壞，且經檢
察官勘驗確實已損壞（見八十七年度偵字第一九六０號卷第十六
頁，九十二年度偵字第五九０六號卷第五十頁），而依原判決事
實所載上訴人係於八十七年三月三日販入海洛因，同年月五日即
為警查獲，則上訴人於販入海洛因之前，該電子秤如已損壞不能
使用，何以能供上訴人販賣毒品所用，原審對於該電子秤何時損
壞，及如何可供販賣毒品之用，未詳加調查說明，遽以其折損之
理由或因該秤已失準，或因摔到而壞掉不能使用均有可能為予宣
告沒收之依據，亦有可議。(五)、刑法第五十九條之酌量減輕其刑
，必須犯罪另有其特殊之原因與環境等等，在客觀上足以引起一
般同情，認為即予宣告法定最低刑期，猶嫌過重者，始有其適用
。上訴人既有脫逃、妨害自由、違反麻醉藥品管理條例、肅清煙
毒條例、槍砲彈藥刀械管制條例及毒品危害防制條例等前科，犯
罪累累，且依原判決理由所載上訴人有施用毒品惡習，因吸毒導
致工作無法順利經營甚至變賣家產，遂鋌而走險，意圖販賣營利
而販入大量之毒品等情，則其犯罪情狀在客觀上如何足以引起一
般同情？原判決未詳加說明，徒以上訴人之犯行相對於長期大量
販毒之大毒梟，對社會治安及國民健康所造成之危害尚屬較輕等
屬於法定刑內從輕科刑之標準，據為上訴人之犯罪尚可憫恕，酌
減其刑之理由，殊有適用法則不當之違誤。上訴意旨指摘原判決
不當，非全無理由，應認有撤銷發回更審之原因。
據上論結，應依刑事訴訟法第三百九十七條、第四百零一條，判
決如主文。
中　　華　　民　　國　九十四　年　　二　  月　二十四　日
                      最高法院刑事第六庭
                          審判長法官  莊　登　照
                                法官  洪　明　輝
                                法官  黃　一　鑫
                                法官  魏　新　和
                                法官  林　秀　夫
      本件正本證明與原本無異
                                      書  記  官
中　　華　　民　　國　九十四　年　　三　　月　　一　　日
                                                    Ｒ
